臺灣彰化地方法院北斗簡易庭民事判決
111年度斗簡字第332號
原      告  國泰世紀產物保險股份有限公司

法定代理人  陳萬祥  
訴訟代理人  莊子賢律師
被      告  蕭碩凱  

上列當事人間請求損害賠償(交通)事件，本院於民國111年10月4
日言詞辯論終結，判決如下：
    主    文
被告應給付原告新臺幣肆拾貳萬伍仟參佰零陸元，及自民國一一
一年八月二十九日起至清償日止，按年息百分之五計算之利息。
原告其餘之訴駁回。
訴訟費用新臺幣玖仟參佰陸拾元，其中新臺幣肆仟陸佰捌拾元由
被告負擔，餘由原告負擔。
本判決第一項得假執行。但被告如以新臺幣肆拾貳萬伍仟參佰零
陸元為原告預供擔保，得免為假執行。
    事實及理由
一、原告主張：
  ㈠被告於民國109年10月9日凌晨0時29分之前某時許，在其彰化
    縣○○鄉○○○路000巷00號居所，服用安眠藥物後，明知受藥物
    之影響，反應遲鈍而不能安全駕駛，仍基於不能安全駕駛動
    力交通工具之犯意，於服用安眠藥後約10分鐘，即駕駛不知
    情之其母即黃秀齡所有之車牌號碼0000-00號自用小客車上
    路至超商購物後，欲返回上開居處，嗣於同日凌晨0時29分
    許，沿彰化縣社頭鄉清水岩路299巷由南往北方向行駛至清
    水岩路之交岔路口，理應注意行經無號誌之交岔路口時，應
    減速慢行，支線道車應讓幹線道車先行，並應注意車前狀況
    ，而依當時並無不能注意之情形，惟其因服用安眠藥後注意
    力欠佳，疏未注意，貿然前行進入路口，適訴外人陳素賢騎
    乘車牌號碼000-0000號普通重型機車，沿清水岩路由西往東
    行駛至該交岔路口，發生碰撞，致陳素賢人、車倒地，受有
    左側橈骨Colles'氏閉鎖性骨折、頭部其他部位擦傷、右側
    腕部擦傷、左側手部擦傷、右側大腿擦傷及頸部其他特定部
    位挫傷、創傷性頸椎椎間盤突出及尺骨骨折等傷害。
　㈡被告明知其駕駛動力交通工具發生交通事故，陳素賢遭其駕
    車撞擊已倒地受傷，竟未立即採取救護措施或等待警察機關
    到場處理，而基於肇事逃逸之犯意，逕自駕車逃離現場，原
    告已依強制汽車責任保險法規定賠付陳素賢醫療費用共計新
    臺幣（下同）850,611元，依法於賠付後取得向被告求償之
    權利等語，並聲明：被告應給付原告850,611元及自民事起
    訴狀繕本送達翌日起至清償日止，按年息5%計算之利息。
二、被告則以：伊知道本件事故自己有過失，但伊不是故意，伊
    與陳素賢就本件事故都是肇事因素，伊可以賠償，但不應該
    賠償全部，陳素賢亦應負責。另對於原告已經理賠陳素賢強
    制險730,000元、120,611元沒有意見等語。並聲明：原告之
    訴駁回。
三、得心證之理由：
  ㈠原告主張之事實，業據其提出相符之道路交通事故當事人登
    記聯單、道路交通事故現場圖、臺灣高等法院臺中分院111
    年度交上訴字第135號刑事判決書(被告犯不能安全駕駛動力
    交通工具罪，累犯，處有期徒刑3月，如易科罰金，以1,000
    元折算1日。又犯駕駛動力交通工具發生交通事故，致人傷
    害而逃逸罪，累犯，處有期徒刑6月，如易科罰金，以1,000
    元折算1日，應執行有期徒刑8月，如易科罰金，以1,000元
    折算1日)、強制車險賠案簽結內容表、陳素賢診斷證明書、
    病歷及醫療收據、交通費用證明書、看護證明書影本等件為
    證，被告對此僅為上開抗辯，自堪信為真實。
  ㈡按因故意或過失，不法侵害他人之權利者，負損害賠償責任
    ；汽車、機車或其他非依軌道行駛之動力車輛，在使用中加
    損害於他人者，駕駛人應賠償因此所生之損害，民法第184
    條第1項前段、第191條之2前段分別定有明文。被告既然駕
    駛上開車輛有上開過失，並致陳素賢受有上開體傷，被告依
    前揭規定對於陳素賢應負損害賠償責任。
  ㈢按強制汽車責任保險法第29條第1項規定：「被保險人有下列
    情事之一，致被保險汽車發生汽車交通事故者，保險人仍應
    依本法規定負保險給付之責。但得在給付金額範圍內，代位
    行使請求權人對被保險人之請求權：一、飲用酒類或其他類
    似物後駕駛汽車，其吐氣或血液中所含酒精濃度超過道路交
    通管理法規規定之標準。二、駕駛汽車，經測試檢定有吸食
    毒品、迷幻藥、麻醉藥品或其他相類似管制藥品。三、故意
    行為所致。四、從事犯罪行為或逃避合法拘捕。五、違反道
    路交通管理處罰條例第二十一條或第二十一條之一規定而駕
    車。」，其立法意旨為：「本保險不應因被保險人之不正行
    為而致受害人不能獲得理賠，仍應由保險人先對受害人給付
    後再向被保險人代位求償。」觀之，係對被保險人之不正駕
    駛行為致被保險汽車發生汽車交通事故時，使保險人取得代
    位求償權。本件被告服用藥物後之上開駕駛行為，分別犯不
    能安全駕駛動力交通工具罪、肇事致人傷害逃逸罪，有上開
    刑事案件之刑事判決在卷為憑，其中所犯之不能安全駕駛動
    力交通工具罪，係屬故意之不正駕駛行為，是本件被告之肇
    事行為，既係於不能安全駕駛動力交通工具之故意犯罪行為
    繼續中發生，原告本於強制汽車責任保險法第29條第1項規
    定，就其賠付之金額範圍，代位行使對被告之請求權，即屬
    有據。
　㈣另按損害之發生或擴大，被害人與有過失者，法院得減輕賠
    償金額，或免除之，民法第217條第1項定有明文。本件事故
    依據交通部公路總局臺中區監理所彰化縣區車輛行車事故鑑
    定會鑑定意見之記載，本件事故除被告有服用安眠藥後駕駛
    自用小客車及行經無號誌交岔路口，未注意車前狀況，且未
    減速慢行，作隨時停車之準備之過失外，陳素賢亦有行經無
    號誌交岔路口，左方車未暫停讓右方車先行之過失，故本院
    權衡違規情節及過失之輕重等情，認定本件過失比例，應由
    陳素賢負50%，被告負50%為合理，而原告係代位陳素賢行使
    權利，故其得請求之範圍同受限制，是原告得代位請求被告
    給付之賠償金額應為425,306元（計算式：850,611×50%≒425
    ,306，元以下四捨五入）。
四、綜上所述，原告依強制汽車責任保險法第29條規定，請求被
    告給付425,306元及自起訴狀繕本送達翌日即111年8月29日
    起至清償日止，按年息5%計算之利息，為有理由，應予准許
    ；逾此範圍之請求即屬無據，應予駁回。
五、本件原告勝訴部分係依民事訴訟法第427條第2項第11款適用
    簡易程序所為被告敗訴之判決，依同法第389條第1項第3款
    規定，應依職權宣告假執行。並依同法第392條第2項規定，
    依職權宣告被告如預供相當之擔保，得免為假執行。
六、本件事證已臻明確，兩造其餘攻擊防禦方法及所提證據，經
    本院斟酌後，核與判決結果不生影響，爰不另論，併此敘明
    。　
七、訴訟費用負擔之依據：民事訴訟法第79條。
中　　華　　民　　國　　111 　年　　10　　月　　25　　日
                  臺灣彰化地方法院北斗簡易庭
                          法  官 楊鑫忠
以上正本係照原本作成。
如對本判決不服提起上訴，應於送達後20日內，向本院提出上訴
狀並表明上訴理由（須按對造人數附繕本）。
中　　華　　民　　國　　111 　年　　10　　月　　25　　日
                          書記官  張清秀